【裁判字號】    96,訴,1537
【裁判日期】    970417
【裁判案由】    公共危險
【裁判全文】
臺灣臺南地方法院刑事判決              96年度訴字第1537號
公  訴  人  臺灣臺南地方法院檢察署檢察官
被      告  甲○○
上列被告因公共危險案件，經檢察官提起公訴（96年度偵字第12
137號），被告於準備程序期日就被訴事實為有罪陳述，本院聽
取當事人之意見後，經合議庭裁定由受命法官獨任進行簡式審判
程序，並判決如下：
    主  文
甲○○放火燒燬他人所有之機車壹輛，致生公共危險，處有期徒
刑壹年肆月，緩刑參年，並應於民國玖拾柒年陸月參拾日前，向
被害人丙○○支付損害賠償新臺幣參萬捌仟元，緩刑期間付保護
管束。扣案之半毀汽油桶壹個沒收。
    事  實
一、甲○○於民國96年8月2日9時許，在臺南市○區○○路崇德
    26街63號住處，因細故與同居女友丁○○發生爭執，情緒氣
    憤難平，竟於飲酒後，基於放火燒燬住宅以外他人所有物之
    犯意，於當日18時23分許，先至臺南市○○路與生產路口之
    台糖加油站，持自己所有之汽油桶1個，盛裝購買新臺幣（
    下同）50元之95無鉛汽油後，返回上開住處，將汽油澆灑在
    丁○○停放在住處前路邊之P6A-121號重型機車上（車主為
    丁○○之母丙○○），繼以打火機1個（未據扣案）點燃購
    買汽油之發票，丟往潑灑汽油處，引燃上開機車，而燒燬該
    機車，致生公共危險，甲○○則迅速離開現場，幸經附近民
    眾即時發現，以自來水管引水滅火，將火勢撲滅，始未釀成
    災害。嗣於當日18時40分許，民眾報警處理，警員據報到場
    時，甲○○已折返現場，經丁○○指證本件係甲○○所為，
    而查悉上情，現場並留有半毀汽油桶1個。
二、案經丙○○訴由臺南市警察局第一分局報請臺灣臺南地方法
    院檢察署檢察官偵查起訴。
    理  由
一、本件被告所犯為死刑、無期徒刑、最輕本刑為三年以上有期
    徒刑以外之罪，亦非屬高等法院管轄之第一審案件，其於準
    備程序進行中，先就被訴事實為有罪之陳述，經法官告知簡
    式審判程序之旨，並聽取公訴檢察官之意見後，依刑事訴訟
    法第273條之1第1項、第273條之2等規定，裁定進行簡式審
    判程序，且不受同法第159條第1項、第161條之2、第161 條
    之3、第163條之1及第164條至第170條所規定證據能力認定
    及調查方式之限制，合先敘明。
二、前開事實業據被告於警詢、偵訊及本院審理時均坦承不諱，
    核與證人丙○○、丁○○等人於警詢時陳述之情節大致相符
    ，並有臺南市消防局火災原因調查報告書、燒毀機車照片4
    幀、車籍作業系統查詢認可資料等在卷可稽，此外，復有被
    告所有供作案所用之半毀汽油桶1個扣案可資佐證，且本件
    被告點燃機車處為僅6米寬之巷道內，兩側均為住家，為人
    口聚集之處，且巷道兩側尚停放有其他之汽、機車（參火災
    調查報告第16、17頁照片），而機車之外殼為可燃物，經引
    燃後會開始燃燒，機車油箱內之汽油則為易燃物，隨著火勢
    增大、溫度升高，將可能使機車油箱爆裂而引發大火，或機
    車受燒倒地後，亦可能致汽油溢流在地，火勢隨漫流之汽油
    而擴大波及鄰近之汽、機車或住宅，自足生公共危險。雖臺
    南市消防局火災原因調查報告書記載本件無擴大延燒現象，
    警員提出之偵查報告亦載明無延燒、燻黑附近房屋等情，然
    依上開火災調查報告之記載可知，消防人員據報到場時，附
    近民眾已先行滅火（參火災調查報告第6頁），故機車起火
    時原停放位置，應非如照片所顯示是在巷道中央，且是因民
    眾即時發現並滅火，始未有延燒、擴大之情形，並不足以影
    響有無致生公共危險之判斷。是足認被告此部分之任意性自
    白核與事證相符，應堪予採信。故本件事證明確，被告犯行
    堪以認定。
三、本件核被告所為，係犯刑法第175條第1項之放火燒毀住宅以
    外之他人所有物罪。又刑法上之放火罪，其直接被害法益，
    為一般社會之公共安全，雖同時侵害私人之財產法益，但仍
    以保護社會公安法益為重，況放火行為原含有毀損性質，故
    毀損部分，自不另論罪，併此敘明。爰審酌被告除於95年間
    ，曾因犯竊盜罪經法院判處拘役40日確定並執行完畢（未構
    成累犯）外，別無其他前科紀錄，素行尚可，其僅國中肄業
    ，智識不高，犯罪之動機是因與女友丁○○吵架，心情不佳
    ，酒後一時衝動失慮，採用之手段激烈危險，惟幸所造成之
    損害非鉅，及犯後尚知坦認犯行，深表悔悟等一切情狀，量
    處如主文所示之刑，以資懲儆。
四、查被告前未曾因故意犯罪受有期徒刑以上刑之宣告，此有臺
    灣高等法院被告前案紀錄表1紙可按，其因一時衝動失慮，
    致罹刑典，事後已坦承犯行，應有悔意，經此偵審程序及刑
    之宣告，應知警惕，諒無再犯之虞，且事後告訴人丁○○已
    於本院準備程序中表達願意原諒被告之意，另一告訴人丙○○亦以電話通知本院表達倘被告願賠償其機車損失48,000元
    ，其亦同意原諒被告等情，被告已於97年4月2日匯款1萬元
    ，此有本院電話紀錄表2份附卷可稽，本院因認前開所宣告
    之刑，以暫不執行為適當，爰依刑法第74條第1項第1款之規
    定宣告緩刑3年，以啟自新。惟查，告訴人丙○○雖電話表
    示倘被告願賠償其機車損失48,000元，其亦同意原諒被告，
    而被告亦當庭表明將於97年6月30日前將餘款38,000元匯款
    予告訴人丙○○，然為確保被告能在上開期限將賠償餘款如
    數交付，且於緩刑期間行事能更加謹慎小心，以確實能收緩
    刑之目的，故依同法第74條第2項第3款及第93條第1項等規
    定一併諭知被告應於97年6月30日前向被害人丙○○支付損
    害賠償38,000元，緩刑期間併付保護管束。倘被告未遵循本
    院所諭知如主文所示緩刑之負擔，情節重大者，檢察官得依
    刑事訴訟法第476條、刑法第75條之1第1項第4款之規定，聲
    請撤銷本案緩刑之宣告，併予敘明。
五、扣案之半毀汽油桶1個，為被告所有，供其犯本罪所用之物
    ，業據其供述在卷，爰依刑法第38條第1項第2款之規定，宣
    告沒收。至被告點火所用之打火機1個，未據扣案，且無證
    明證明尚屬存在，至作為引火用之發票，則業經被告於行為
    時丟入火堆中燒燬，亦經被告於警訊中陳明，均毋庸諭知沒
    收，附此敘明。
六、據上論斷，應依刑事訴訟法第273條之1第1項、第299條第1
    項前段，刑法第175條第1項、第74條第1項第1款、第2項第
    3款、第93條第1項、第38條第1項第2款，判決如主文。
本案經檢察官乙○○到庭執行職務。
中    華    民    國    97    年    4     月    17    日
                  刑事第十庭  法  官  林臻嫺
以上正本證明與原本無異。
如不服本判決應於收受本判決後10日內向本院提出上訴書狀，並
應敘述具體理由。如未敘述上訴理由者，應於上訴期間屆滿後20
日內向本院補提理由書狀（均須按他造當事人之人數附繕本）「
切勿逕送上級法院」。
                              書記官  許悉愛
中    華    民    國    97    年    4     月    18    日
附錄本案論罪科刑法條全文：
中華民國刑法第175條第1項
放火燒燬前二條以外之他人所有物，致生公共危險者，處 1 年以
上 7 年以下有期徒刑。


司法院資訊處製作；財團法人民間司法改革基金會備份。
